ACORDAO-COMPLETO-2523917

ACÓRDÃO 1580/2022 ATA 7/2022 - PRIMEIRA CÂMARA

VISTOS, relatados e discutidos estes autos que tratam de tomada de contas especial instaurada pelo Fundo Nacional de Desenvolvimento da Educação, em razão da omissão no dever de prestar contas dos recursos recebidos pelo Município de Governador Eugênio Barros/MA por força do Programa Nacional de Apoio ao Transporte Escolar (PNATE) , no exercício de 2011,
ACORDAM os Ministros do Tribunal de Contas da União, reunidos em sessão da Primeira Câmara, diante das razões expostas pelo Relator, em:
9.1. com fundamento nos arts. 1º, inciso I, e 16, inciso III, alíneas "a" e "b", da Lei 8.443/1992, c/c os arts. 1º, inciso I, 209, inciso II, e 214, inciso III, do Regimento Interno, julgar irregulares as contas do Sr. Washington Luís Nogueira;
9.2. aplicar ao responsável acima designado a multa prevista no art. 58, inciso I, da Lei 8.443/1992 c/c o art. 268, inciso I, do Regimento Interno do TCU, no valor de R$ 10.000,00;
9.3. fixar o prazo de 15 (quinze) dias, a contar da notificação, para que o Sr. Washington Luís Nogueira comprove, perante o Tribunal, o recolhimento da dívida aos cofres do Tesouro Nacional, atualizada monetariamente desde a data do presente acórdão até a do efetivo recolhimento, se for paga após o vencimento, na forma da legislação em vigor, nos termos do art. 214, inciso III, alínea "a", do Regimento Interno do TCU;
9.4. dar ciência desta deliberação ao responsável, à Prefeitura e à Câmara Municipal de Governador Eugênio Barros/MA e ao Fundo Nacional de Desenvolvimento da Educação.

Tomada de contas especial instaurada pelo Fundo Nacional de Desenvolvimento da Educação, em razão da omissão no dever de prestar contas dos recursos recebidos pelo Município de Governador Eugênio Barros/MA por força do Programa Nacional de Apoio ao Transporte Escolar (PNATE), no exercício de 2011. Análise da resposta da citação.

Primeira Câmara

Município de Governador Eugênio Barros - MA e Fundo Nacional de Desenvolvimento da Educação.

13.1. Ministros presentes: Walton Alencar Rodrigues (Presidente), Vital do Rêgo e Jorge Oliveira.
13.2. Ministro-Substituto convocado: Augusto Sherman Cavalcanti (Relator).

AUGUSTO SHERMAN

Cuidam os autos de tomada de contas especial instaurada pelo Fundo Nacional de Desenvolvimento da Educação, em razão da omissão no dever de prestar contas dos recursos recebidos pelo Município de Governador Eugênio Barros/MA por força do Programa Nacional de Apoio ao Transporte do Escolar (PNATE) , no exercício de 2011.
2.	Para a consecução do mencionado programa foi repassado o valor total de R$ 183.548,25.
3.	No âmbito do FNDE, foi constatada a omissão no dever legal de prestar contas dos valores do PNATE/2011, cujo prazo expirou em 30/4/2013.
4.	Devido ao não saneamento dessa falha, o órgão concedente instaurou a presente tomada de contas especial e, ao final, concluiu pela existência de prejuízo no valor original de R$ 183.548,25, tendo imputado responsabilidade ao Sr. Washington Luís Nogueira, prefeito no período de 1º/1/2009 a 31/12/2012.
5.	Submetidos os autos ao descortino desta Corte de Contas, autorizei a citação do aludido responsável em decorrência da "não comprovação da boa e regular aplicação dos recursos federais repassados em face da omissão no dever de prestar contas".
6.	A configuração do débito atribuída ao contraditório do ex-prefeito foi:
	Data de ocorrência	Valor histórico (R$) 
	4/4/2011	18.331,38
	3/5/2011	20.652,11
	2/6/2011	20.652,11
	5/7/2011	20.652,11
	2/8/2011	20.652,11
	5/9/2011	20.652,11
	4/10/2011	20.652,11
	3/11/2011	20.652,11
	2/12/2011	20.652,10
7.	Ademais, determinei a audiência do Sr. Washington Luís Nogueira em virtude da "não disponibilização das condições materiais mínimas e necessárias para que o seu sucessor pudesse apresentar a prestação de contas".
8.	Transcorrido o prazo regimental, o responsável permaneceu silente, motivo pelo qual a SecexTCE propôs, em pareceres uniformes, julgar irregulares as suas contas, condená-lo em débito e aplicar-lhe a multa prevista no art. 57 da Lei 8.443/1992.
9.	Estando os autos no Ministério Público junto ao TCU, sobreveio a informação de que a prestação de contas dos recursos havia sido inserida no sistema SIGPC, em 17/9/2020.
10.	Por esse motivo, determinei o sobrestamento do feito até o encaminhamento, pela autarquia, de nota técnica sobre a documentação juntada no mencionado sistema. Não obstante, autorizei a realização de eventual diligência junto ao FNDE, caso a análise não fosse enviada em prazo razoável, segundo a avaliação da unidade técnica.
11.	Após o saneamento do processo, a SecexTCE elaborou a instrução transcrita parcialmente a seguir com os ajustes de forma que entendi pertinentes:
"19.	Realizou-se a mencionada diligência através do Ofício 44545/2021-TCU/Seproc, de 9/8/2021, recebido em 18/8/2021 (peças 45-46) , tendo aquela Autarquia encaminhado, em resposta, mediante o Ofício nº 25684/2021/Dimoc/Cotce/Cgapc/Difin-FNDE, "cópia da Nota Técnica nº 2548363/2021/DIAFI/COPRA/CGAPC/DIFIN, subsidiada pelo Parecer Técnico nº 213/2021/COATE/CGAME/DIRAE (SEI 2529584) , pertinente à análise da documentação recebida dos recursos repassados por este Fundo Nacional de Desenvolvimento da Educação - FNDE à Prefeitura Municipal de Governador Eugênio Barros/MA, à conta do Programa Nacional de Apoio ao Transporte do Escolar - PNATE Execução Financeira: 2011" (peças 60-63) .
20.	A Nota Técnica n° 2548363/2021/DIAFI/COPRA/CGAPC/DIFIN (peça 60, p. 3-6) manifestou-se "pela suficiência da documentação apresentada para fins de prestação de contas, tendo em vista o exposto nos itens 6 e 7", abaixo transcritos:
6. CONSIDERAÇÕES QUANTO À EXECUÇÃO FÍSICA.
6.1. Parecer Conclusivo do Conselho de Acompanhamento e Controle Social:
6.1.1. Após a análise das contas, o Presidente do Conselho de Acompanhamento e Controle Social (CACS) emitiu parecer pela aprovação das contas, atestando a boa e regular aplicação dos recursos no objeto do programa, SEI 2511065, conforme determina o artigo 16 da Resolução CD/FNDE nº 12/2011.
6.2. Por meio do Despacho DAESP nº 2521066/2021 (SEI 2521066) , os autos foram encaminhados à Diretoria de Ações Educacionais (DIRAE) para pronunciamento quanto ao alcance do objeto e dos objetivos pactuados nos termos da Resolução CD/FNDE nº 12/2011, com posterior devolução a esta Coordenação.
6.3. De acordo com o Parecer nº 213/2021/COATE/CGAME/DIRAE (SEI 2529584) , a Coordenação de Apoio ao Transporte Escolar (COATE) aprovou as contas quanto à execução física do programa, conforme trecho transcrito abaixo:
3. CONCLUSÃO:
3.1. Considerando os fatos relatados no presente Parecer, não há comprovação de que objetivo do programa não tenha sido atendido e, mesmo não tendo havido inspeção in loco por esta Diretoria, sob o aspecto da execução física, sugerimos:
3.2. Aprovação da prestação de contas da Prefeitura Municipal de Governador Eugênio Barros/MA referente ao exercício de 2011, no tocante à análise técnica de execução do Programa.
7. CONSIDERAÇÕES QUANTO À EXECUÇÃO FINANCEIRA.
7.1. Após a análise técnica, os autos foram restituídos a esta Coordenação de Acompanhamentos de Prestação de Contas de Programas Educacionais (COPRA) em decorrência da apresentação de documentação intempestiva a título de prestação de contas.
7.2. No caso ora em análise, a Entidade, considerando-se a resposta intempestiva, atendeu aos requisitos estabelecidos nas Resoluções CD/FNDE nº s 12/2011 e 2/2012.
7.3. Após análise dos autos do PNATE, exercício de 2011, foi constatada as ocorrências a seguir: 7.3.1. Demonstrativo da Receita e da Despesa:
a) O valor correspondente ao "saldo do exercício anterior" indicado na prestação de contas analisada (R$ 131,67) , diverge do saldo da conta do Programa em 31/12/2010 registrado no Sistema Integrado de Gestão Financeira (SIGEF) , qual seja R$ 136,36.
b) A receita total declarada, no valor de R$ 183.812,19, contrasta com o somatório do saldo, dos créditos efetuados na conta do programa e do rendimento de aplicação, isto é R$ 183.816,87.
8. CONCLUSÃO
8.1. Diante do exposto, esta Autarquia manifesta-se pela suficiência da documentação apresentada para fins de prestação de contas, tendo em vista o exposto nos itens 6 e 7.
21.	Consideramos, portanto, que a prestação de contas dos recursos repassados pelo PNATE/2011 ao Município de Governador Eugênio Barros/MA, apresentada ao FNDE pelo ex-prefeito, Sr. Washington Luís Nogueira, logrou demonstrar, ainda que intempestivamente, a boa e regular gestão dos recursos públicos, afastando o débito que lhe seria imputado.
22.	Cumpre registrar que a mencionada prestação de contas foi encaminhada em 17/9/2020 (peças 45 e 47) , ou seja, pouco tempo depois (cerca de um mês) da citação realizada por este Tribunal, mediante o Edital 1028/2020, publicado no DOU de 11/8/2020 (peças 39-40) .
23.	Consoante jurisprudência consolidada do TCU, a intempestividade não se converte em omissão propriamente dita quando a prestação de contas ocorre anteriormente à citação, transcrevendo-se, a seguir, alguns julgados nesse sentido:
A citação pelo TCU é o marco temporal a partir do qual a apresentação da prestação de contas não descaracteriza a omissão (Acórdão 162/2019-TCU-Primeira Câmara, Relator Ministro Bruno Dantas) . 
A omissão no dever de prestar contas fica caracterizada apenas a partir da citação por essa irregularidade. Prestadas as contas antes de expedida a comunicação por parte do Tribunal, não há que se falar em incidência do art. 209, § 4º, do Regimento Interno do TCU, por falta do suporte fático delimitado pela norma (Acórdão 438/2016-TCU-Segunda Câmara, Revisor Ministro Marcos Bemquerer) . 
24.	Levando-se em conta o fato de que o responsável foi citado apenas e tão somente pela via editalícia e invocando a aplicação dos princípios da verdade material e dor formalismo moderado, evidenciados, no caso concreto, pela verificação de que a prestação de contas foi enviada ao órgão repassador, ainda que a destempo, pode-se considerar, em caráter excepcional, que restou afastada a situação de omissão no dever de prestar contas. Assim, entende-se que, conforme a jurisprudência do TCU, o caminho mais adequado seria o de julgar as contas do responsável regulares com ressalva, dando-lhe quitação.
CONCLUSÃO
25.	A partir dos elementos constantes dos autos, foi possível verificar que o Sr. Washington Luís Nogueira, prefeito do município de Governador Eugênio Barros - MA na gestão 2009/2012, era a pessoa responsável pela gestão e execução dos recursos federais recebidos à conta do PNATE, no exercício de 2011.
26.	Por outro lado, o Sr. Washington Luís Nogueira não tomou as medidas necessárias para a comprovação do regular uso dos valores públicos, sendo, portanto, o responsável, em tese, pelo prejuízo apurado nesta Tomada de Contas Especial.
27.	Citado, o Sr.  Washington Luís Nogueira permaneceu silente, razão por que a Secex-TCE propôs inicialmente considerá-lo revel, julgar irregulares as suas contas, condená-lo em débito e aplicar-lhe a multa prevista no art. 57 da Lei 8.443/92.
28.	Entretanto, o FNDE informou "que foi apresentada no âmbito desta Autarquia documentação a título de prestação de contas intempestiva do Pnate 2011", tendo encaminhado posteriormente, em atendimento à diligência desta Corte, cópia da Nota Técnica n° 2548363/2021/DIAFI/COPRA/CGAPC/DIFIN, manifestando-se "pela suficiência da documentação apresentada para fins de prestação de contas".
29.	Desse modo, em face da análise promovida nos itens 12 a 24, propõe-se julgar regulares com ressalva as contas do Sr. Washington Luís Nogueira, dando-se lhe quitação.
PROPOSTA DE ENCAMINHAMENTO
30.	Diante do exposto, submetem-se os autos à consideração superior, propondo:
a)		Considerar revel, para todos os efeitos, o Sr. Washington Luís Nogueira (CPF XXX.371.068-XX) , Prefeito Municipal de Governador Eugênio Barros/MA na gestão 2009-2012, dando-se prosseguimento ao processo, com fundamento no art. 12, § 3º da Lei nº 8.443/1992;
c)	Com fundamento nos artigos 1º, inciso I, 16, inciso II, 18, e 23, inciso II, todos da Lei 8.443/1992, c/c o art. 208 do Regimento Interno do TCU, julgar regulares com ressalva as contas do Sr. Washington Luís Nogueira (CPF XXX.371.068-XX) , Prefeito Municipal de Governador Eugênio Barros/MA na gestão 2009-2012, dando-se lhe quitação;
d)	Dar ciência ao FNDE do Acórdão que vier a ser proferido por este Tribunal e, em seguida, arquivar os autos."
12.	O corpo diretivo da unidade técnica aquiesceu ao mencionado encaminhamento.
13.	O Ministério Público junto ao TCU divergiu da proposta da SecexTCE, nos termos expostos a seguir:
"12.	Primeiramente, deve-se levar em consideração que não houve nenhuma irregularidade na citação do responsável, visto que foram encaminhados vários ofícios, para mais de um endereço, tendo todos retornado com a informação "ausente" e, somente após todas as tentativas, adotou-se a citação editalícia, conforme dispõe o artigo 6º, inciso II, da Resolução TCU 170, de 30/6/2004 (peças 27-32, 34-37 e 39-40) .
13.	Ademais, o gestor prestou contas intempestivamente e não apresentou nenhuma justificativa para a não disponibilização das condições materiais mínimas e necessárias para que seu sucessor pudesse apresentar a prestação de contas do Pnate/2011. Cabe ressaltar que a jurisprudência da Corte de Contas é pacífica no sentido de que a apresentação intempestiva das contas é capaz de elidir o débito em face da comprovação da aplicação regular dos recursos, mas não sana a irregularidade inicial do gestor consistente na omissão de prestar contas, conforme vários enunciados de jurisprudência abaixo transcritos:
'A apresentação intempestiva das contas é capaz de elidir o débito em face da comprovação da aplicação regular dos recursos, mas não sana a irregularidade inicial do gestor consistente na omissão de prestar contas. (Acórdão 32/2008-TCU-Segunda Câmara | Relator: Benjamin Zymler) 
A apresentação intempestiva de documentação comprovando a boa e regular aplicação dos recursos financeiros recebidos da União elide o débito, mas não afasta a omissão inicial do gestor, ensejando a irregularidade das contas com a aplicação de multa ao responsável. (Acórdão 4838/2017-TCU-Segunda Câmara | Relator: Marcos Bemquerer) 
A omissão na prestação de contas é causa suficiente para decretação da irregularidade das contas e aplicação de multa. A simples apresentação intempestiva e forçada de documentos de despesas tem natureza de prova desconstitutiva do débito, quando houver, mas não da omissão consumada. (Acórdão 560/2008-TCU-Primeira Câmara | Relator: Augusto Nardes) 
A apresentação intempestiva de documentos integrantes da prestação de contas, pode elidir o débito, no caso de comprovada aplicação regular dos recursos, mas não sana a omissão inicial do gestor, e importa no julgamento pela irregularidade das contas e aplicação de multa. (Acórdão 1349/2006-TCU-Segunda Câmara | Relator: Ubiratan Aguiar) 
A apresentação intempestiva dos elementos que comprovam a aplicação regular de recursos de convênio não sana a omissão no dever de prestar contas. Nesse caso, o débito é afastado, mas a omissão continua a representar falta grave, ensejando a irregularidade das contas do gestor, com incidência de multa. (Acórdão 7402/2011-TCU-Primeira Câmara | Relator: Marcos Bemquerer) 
A intempestiva apresentação de documentos comprobatórios da aplicação dos recursos na finalidade do convênio, necessariamente integrantes da prestação de contas, pode elidir o débito, se comprovada a sua regular aplicação, mas não sana a grave irregularidade inicial, caracterizada pela omissão, e implica o julgamento pela irregularidade das contas e a aplicação de multa ao gestor. (Acórdão 6273/2010-TCU-Primeira Câmara | Relator: Walton Alencar Rodrigues) 
A apresentação intempestiva das contas, pode elidir o débito, no caso de comprovada aplicação regular dos recursos, mas não sana a irregularidade inicial consubstanciada na omissão no dever de prestar contas. Exclui-se a imputação de débito ao responsável em virtude da comprovação extemporânea da regularidade da aplicação dos recursos, mantendo-se, no entanto, o julgamento pela irregularidade das contas, ante a constatação de irregularidade grave, adequando-se o valor da multa aplicada. (Acórdão 136/2007-TCU-Primeira Câmara | Relator: Augusto Nardes) '
14.	Este representante do Ministério Público de Contas da União, portanto, considera mais adequado e consentâneo com as normas que regem o processo de controle externo, que as contas do Sr. Washington Luís Nogueira sejam julgadas irregulares, com fundamento no art. 1º, inciso I, 16, inciso III, alínea "b", da Lei 8.443/1992, e que ele seja multado, com base nos arts. 19, parágrafo único, e 58, I, da mesma lei. Isso sem prejuízo de que as considerações aduzidas pela unidade técnica sejam sopesadas no juízo de dosimetria da multa a ser aplicada ao responsável."
	É o relatório.

não há.

Procurador Rodrigo Medeiros de Lima.

TOMADA DE CONTAS ESPECIAL. OMISSÃO INICIAL NO DEVER DE PRESTAR CONTAS DOS RECURSOS REPASSADOS AO MUNICÍPIO DE GOVERNADOR EUGÊNIO BARROS/MA POR FORÇA DO PROGRAMA NACIONAL DE APOIO AO TRANSPORTE DO ESCOLAR (PNATE), NO EXERCÍCIO DE 2011. CITAÇÃO. APRESENTAÇÃO INTEMPESTIVA DA PRESTAÇÃO DE CONTAS. NOTA TÉCNICA DO FNDE. REGULAR EXECUÇÃO FÍSICA E FINANCEIRA. NÃO JUSTIFICATIVA DOS ATOS QUE ENSEJARAM A OMISSÃO NO DEVER DE PRESTAR CONTAS. CONTAS IRREGULARES, SEM IMPUTAÇÃO DE DÉBITO E COM APLICAÇÃO DE MULTA.

TOMADA DE CONTAS ESPECIAL (TCE)

Secretaria de Controle Externo de Tomada de Contas Especial (SecexTCE).

Atuo nestes autos com fundamento no art. 27-A da Resolução-TCU 175/2005, tendo em vista ter sido designado, por meio da Portaria-TCU 13-SEAE, de 15/3/2022, substituto do eminente Ministro Benjamin Zymler
2.	Cuidam os autos de tomada de contas especial instaurada pelo Fundo Nacional de Desenvolvimento da Educação, em razão da omissão no dever de prestar contas dos recursos recebidos pelo Município de Governador Eugênio Barros/MA por força do Programa Nacional de Apoio ao Transporte do Escolar (PNATE) , no exercício de 2011.
3.	Para a consecução do mencionado programa foi repassado o valor total de R$ 183.548,25.
4.	No âmbito do FNDE, foi constatada a omissão no dever legal de prestar contas dos valores do PNATE/2011, cujo prazo expirou em 30/4/2013.
5.	Devido ao não saneamento dessa falha, o órgão concedente instaurou a presente tomada de contas especial e, ao final, concluiu pela existência de prejuízo no valor original de R$ 183.548,25, tendo imputado responsabilidade ao Sr. Washington Luís Nogueira, prefeito no período de 1º/1/2009 a 31/12/2012.
6.	Submetidos os autos ao descortino desta Corte de Contas, autorizei a citação do aludido responsável em decorrência da "não comprovação da boa e regular aplicação dos recursos federais repassados em face da omissão no dever de prestar contas".
7.	Ademais, determinei a audiência do Sr. Washington Luís Nogueira em virtude da "não disponibilização das condições materiais mínimas e necessárias para que o seu sucessor pudesse apresentar a prestação de contas".
8.	Transcorrido o prazo regimental, o responsável permaneceu silente, motivo pelo qual a SecexTCE propôs, em pareceres uniformes, julgar irregulares as suas contas, condená-lo em débito e aplicar-lhe a multa prevista no art. 57 da Lei 8.443/1992.
9.	Estando os autos no Ministério Público junto ao TCU, sobreveio a informação de que a prestação de contas dos recursos havia sido inserida no sistema SIGPC, em 17/9/2020.
10.	Por esse motivo, determinei o sobrestamento do feito até o encaminhamento, pela autarquia, de nota técnica sobre a documentação juntada no mencionado sistema. Não obstante, autorizei a realização de eventual diligência junto ao FNDE, caso a análise da entidade não fosse enviada em prazo razoável, segundo a avaliação da unidade técnica.
11.	Posteriormente, o FNDE enviou cópia da Nota Técnica 2548363/2021/DIAFI/COPRA/CGAPC/DIFIN, manifestando-se "pela suficiência da documentação apresentada para fins de prestação de contas". Por esse motivo, a unidade técnica propôs julgar regulares com ressalva as contas do Sr. Washington Luís Nogueira, dando-se lhe quitação.
12.	O Ministério Público junto ao TCU divergiu da proposta da SecexTCE. Segundo o Parquet, o ex-prefeito não apresentou nenhuma justificativa para a não disponibilização das condições materiais mínimas e necessárias para que seu sucessor pudesse apresentar a prestação de contas do PNATE/2011. 
13.	Sendo assim, alvitrou que as suas contas fossem julgadas irregulares, com fundamento no art. 1º, inciso I, 16, inciso III, alínea "b", da Lei 8.443/1992, sem imputação de débito e com aplicação da multa fundada nos arts. 19, parágrafo único, e 58, I, da mesma lei.
14.	Feito esse necessário resumo, passo a definir.
15.	Conforme assinalado no relatório que antecede este voto, o Presidente do Conselho de Acompanhamento e Controle Social (CACS) emitiu parecer pela aprovação das contas, atestando a boa e regular aplicação dos recursos no objeto do programa, nos termos do art. 16 da Resolução CD/FNDE 12/2011.
16.	No âmbito do FNDE, foi, inicialmente, exarado o Parecer 213/2021/COATE/CGAME/DIRAE, no qual foi recomendada a aprovação das contas quanto à execução física do programa. Com relação à execução financeira, a Coordenação de Acompanhamentos de Prestação de Contas de Programas Educacionais (COPRA) verificou inconsistências quanto ao saldo da conta do exercício anterior e à receita total declarada, mas se manifestou pela suficiência da documentação apresentada para fins de prestação de contas.
17.	Dessa forma, diante da baixa materialidade da diferença encontrada na contabilização dos recursos movimentados na conta do PNATE - de R$ 4,68 -, e da análise do FNDE, compreendo que é possível o afastamento do débito originalmente imputado ao Sr. Washington Luís Nogueira, conforme os pareceres uniformes da SecexTCE e do MPTCU.
18.	Quanto ao fato submetido à audiência do responsável - não disponibilização das condições materiais mínimas e necessárias para que o seu sucessor pudesse apresentar a prestação de contas -, entendo, em linha de consonância com o Parquet, que o ex-prefeito não justificou a sua conduta, a qual culminou com o não cumprimento do dever de prestar contas no tempo devido.
19.	Nesse contexto, não há motivo para se deixar de seguir a remansosa jurisprudência do Tribunal, consubstanciada nos diversos precedentes suscitados pelo MPTCU, no sentido de que "a intempestiva apresentação de documentos comprobatórios da aplicação dos recursos na finalidade do convênio, necessariamente integrantes da prestação de contas, pode elidir o débito, se comprovada a sua regular aplicação, mas não sana a grave irregularidade inicial, caracterizada pela omissão, e implica o julgamento pela irregularidade das contas e a aplicação de multa ao gestor" (Acórdão 6273/2010-TCU-Primeira Câmara. Relator: Ministro Walton Alencar) .
20.	Logo, entendo adequado julgar irregulares as contas do Sr. Washington Luís Nogueira, com fulcro no art. 16, inciso III, alínea "a", da Lei 8.443/1992, sem imputação de débito.
21.	Quanto à aplicação de sanção, entendo que a omissão no dever de prestação de contas, que se configura a partir da não entrega da documentação pertinente no tempo estabelecido, decorre de conduta praticada com grave inobservância do dever de cuidado, ou seja, com grave negligência, sendo passível de ser punida com multa, por caracterizar a ocorrência de erro grosseiro na gestão dos recursos federais.
22. 	Nesse ponto, transcrevo as considerações feitas pelo Ministro Benjamin Zymler no voto condutor do Acórdão 5245/2020-TCU-Primeira Câmara:
"37. Cabe observar que a "não comprovação da boa e regular aplicação dos recursos federais repassados em face da omissão no dever de prestar contas" violou não só as regras legais, mas também princípios basilares da administração pública. Essa conduta constitui grave inobservância do dever de cuidado no trato com a coisa pública, logo, revela a existência de culpa grave, uma vez que se distancia do que seria esperado de um administrador minimamente diligente. Assim sendo, conclui-se que houve erros grosseiros, aos quais alude o art. 28 do Decreto-Lei 4.657/1942 (Lei de Introdução às Normas do Direito Brasileiro) , incluído pela Lei 13.655/2018."
23. 	Com relação ao exame da culpabilidade, não vislumbro a presença de circunstâncias práticas que tenham limitado ou impedido a atuação do agente em conformidade com a lei, uma vez o gestor tinha a possibilidade de conhecer a ilicitude de seu ato e evitar o seu cometimento, já que as condições para o cumprimento do dever de prestar contas estavam expressamente previstas nas normas de regência do PNATE.
24. 	Os fatos constituem infração de notória gravidade e reprovabilidade.
25. 	Ademais, em pesquisa ao histórico processual do responsável, a fim de perquirir seus antecedentes, observo que o Sr. Washington Luís Nogueira foi condenado em débito e multa pelo Tribunal no Acórdão 2590/2020-TCU-Segunda Câmara. A referida decisão está em grau de recurso, de modo que esse precedente não será considerado na dosimetria da multa.
26. 	Por fim, não constam dos autos informações sobre outras circunstâncias agravantes nem sobre a aplicação de sanções de mesma natureza e relativas ao mesmo fato.
27. 	Em face dessas premissas, julgo adequada a aplicação de multa fundada no art. 58, inciso I, da Lei 8.443/1992 ao mencionado gestor, no valor de R$ 10.000,00 - que vem a ser a mesma aplicada em processos de relatoria do Ministro Benjamin Zymler, nas mesmas circunstâncias, a exemplo do Acórdão 8723/2020-TCU-Primeira Câmara.
28.	Diante do exposto, voto por que seja adotada a deliberação que ora submeto a este Colegiado.
 
TCU, Sala das Sessões, em 22 de março de 2022.
Augusto Sherman Cavalcanti
Relator